臺灣彰化地方法院民事裁定
111年度輔宣字第1號
聲  請  人  鄭復興  

相  對  人  鄭淑娟  

關  係  人  鄭秉森  

            鄭文進  
            吳宥萱  
            吳綺紋  
            吳夏蒂  
上列當事人間聲請輔助宣告事件，本院裁定如下：
    主    文
宣告鄭淑娟（女，民國00年0月0日生，身分證統一編號：Z00000
0000號）為受輔助宣告之人。
選定鄭秉森（男，民國00年0月00日生，身分證統一編號：Z0000
00000號）為受輔助宣告之人之輔助人。
聲請費用由受輔助宣告之人負擔。
    理    由
一、聲請意旨略以：聲請人係相對人之父，相對人於民國110年1
    2月24日因車禍，致其為意思表示或受意思表示，或辨識其
    意思表示之效果之能力，顯有不足，因為相對人發生車禍，
    現在要處理與人調解事宜，有親屬系統表、彰化基督教醫療
    財團法人雲林基督教醫院診斷書、戶籍資料、中華民國身心
    障礙證明等件為證，爰依家事事件法第10章、第11章之規定
    ，聲請准予裁定相對人為受輔助宣告之人，並請求選定關係
    人鄭秉森為輔助人等語。
二、按對於因精神障礙或其他心智缺陷，致其為意思表示或受意
    思表示，或辨識其意思表示效果之能力，顯有不足者，法院
    得因本人、配偶、四親等內之親屬、最近1年有同居事實之
    其他親屬、檢察官、主管機關或社會福利機構之聲請，為輔
    助之宣告，民法第15條之1第1項定有明文。又按受輔助宣告
    之人，應置輔助人；法院為輔助之宣告時，應依職權就配偶
    、四親等內之親屬、最近1年有同居事實之其他親屬、主管
    機關、社會福利機構或其他適當之人選定一人或數人為輔助
    人；法院為前項選定前，得命主管機關或社會福利機構進行
    訪視，提出調查報告及建議。輔助之聲請人或利害關係人亦
    得提出相關資料或證據，供法院斟酌；法院選定輔助人時，
    應依受輔助宣告之人之最佳利益，優先考量受輔助宣告之人
    之意見，審酌一切情狀，並注意下列事項：(一)受輔助宣告
    之人之身心狀態與生活及財產狀況。(二)受輔助宣告之人與
    其配偶、子女或其他共同生活之人間之情感狀況。(三)輔助
    人之職業、經歷、意見及其與受輔助宣告之人之利害關係。
    (四)法人為輔助人時，其事業之種類與內容，法人及其代表
    人與受輔助宣告之人之利害關係。民法第1113條之1第1項、
    同條第2項準用第1111條、第1111條之1分別定有明文。
三、查聲請人主張之事實，業據其提出親屬系統表、彰化基督教
    醫療財團法人雲林基督教醫院診斷書、戶籍資料、中華民國
    身心障礙證明等件為證。又經本院在鑑定人衛生福利部彰化
    醫院陳羿行醫師前訊問相對人，經詢問相對人，相對人講話
    比較緩慢，但意識算是清晰。又鑑定人當場具結鑑定陳述：
    詳細鑑定另陳鑑定報告書等語，有本院訊問筆錄可佐。另經
    本院囑託衛生福利部彰化醫院鑑定結果，認為：「（一）醫
    學上的診斷（生物學上之要素）：腦傷致認知功能受損。障
    礙程度：中度。（二）生活狀況及現在身心狀態：日常生活
    狀況：1.日常生活活動：坐輪椅，包尿布，由家人餵食，清
    潔沐浴也仰賴他人。2.經濟活動能力：雖然還有計算能力，
    但行動不便，無法出門進行買賣交易。3.社會性：言語表達
    還有困難，可進行簡單的人際互。身體狀態：個案坐輪椅，
    雙手雙腳可稍微活動，力量較不足。精神狀態：(1)意識/溝
    通性：意識正常，溝通困難。(2)記憶力：表達困難，短期
    記憶有所損傷。(3)定向力：對家人可以辨識，對地點可知
    道是在醫院，時間的部分知道今天禮拜五。(4) 計算能力:
    表達較困難，但可以算出100-7等於93。(5) 理解能力:一般
    理解力還正常。(6) 認知功能檢查：認知有輕度障礙，思考
    表達能力遲緩。（三）有關判斷能力判定之意見：有給予經
    常性協助之必要。判定的根據：個案目前因車禍腦傷，經復
    健治療持續有改善進步，但與常人比較仍有顯著差異，對於
    日常生活事物處理也都需要家人協助。（四）回復可能性說
    明：短期内恢復的可能性低。個案因腦傷致認知功能受損，
    目前受傷剛超過半年，還有持續進步的可能性，短期内恢復
    的可能性低，但持續緩慢改善的機會高。（五）鑑定判定及
    說明：1.基於受鑑定人因車禍腦傷導致部分認知功能受損，
    對於管理處分自己財產有給予經常性協助之必要，回復之可
    能性低。2.為意思表示或受意思表示，或辨識其意思表示之
    效果之能力，顯有不足之程度，可為輔助宣告。」等語，有
    衛生福利部彰化醫院111年3月31日彰醫精字第1110500162號
    函所附之成年監護鑑定書可稽。堪認相對人因腦傷致認知功
    能受損，致其為意思表示或受意思表示，及辨識其意思表示
    效果之能力，顯有不足，有受輔助之必要，聲請人聲請輔助
    之宣告，應予准許。
四、本件相對人既經輔助宣告，揆諸前揭規定，自應為其選定輔
    助人。查聲請人及關係人鄭秉森、鄭文進、吳宥萱、吳綺紋
    、吳夏蒂均同意由關係人鄭秉森擔任輔助人，此並有戶籍資
    料及本院訊問筆錄等件附卷可憑。本院審酌關係人鄭秉森與
    相對人關係密切，認為由關係人鄭秉森擔任輔助人，應符合
    相對人之最佳利益。爰裁定如主文第2項所示。
五、訴訟費用負擔之依據：家事事件法第177條第2項、第164條
    第2項。
中　　華　　民　　國　　111 　年　　4 　　月　　18　　日
                   家事法庭   法  官　陳明照
以上正本係照原本作成。　　　　　　　　　 
如對本裁定抗告，須於裁定送達後10日內向本院提出抗告狀，並
繳納抗告費新臺幣1,000元。
中　　華　　民　　國　　111 　年　　4 　　月　　18　　日
                              書記官  姚怡蕙